臺灣基隆地方法院基隆簡易庭民事判決
110年度基簡字第931號
原      告  張漢炫  

訴訟代理人  周金素  
被      告  張志豪  




上列當事人間請求遷讓房屋等事件，本院於民國110年12月15日
言詞辯論終結，判決如下：
　　主　文
被告應將門牌號碼基隆市○○區○○街○○○○號二樓房屋（即基隆市○○
區○○段○○○○號建物）騰空遷讓返還予原告。
被告應給付原告新臺幣貳萬伍仟零壹拾柒元。
被告應自民國一一○年三月八日起至遷讓返還第一項建物之日止
，按月給付原告新臺幣玖仟伍佰元。
原告其餘之訴駁回。
訴訟費用由被告負擔百分之九十八，餘由原告負擔。
本判決第一項於原告以新臺幣柒萬陸仟元為被告供擔保後，得假
執行；但被告如以新臺幣貳拾貳萬捌仟元為原告預供擔保，得免
為假執行。
本判決第二項於原告以新臺幣捌仟參佰參拾玖元為被告供擔保後
，得假執行；但被告如以新臺幣貳萬伍仟零壹拾柒元為原告預供
擔保，得免為假執行。
本判決第三項於原告就按月給付已到期部分，每期以新臺幣參仟
壹佰陸拾柒元為被告供擔保後，得假執行；但被告如每期以新臺
幣玖仟伍佰元為原告預供擔保，得免為假執行。
原告其餘假執行之聲請駁回。
　　事實及理由
一、被告經合法通知，無正當理由未於言詞辯論期日到場，核無
    民事訴訟法第386條所列各款情形，爰依同法第436條第2項
    、第385條第1項前段規定，准原告之聲請，由其一造辯論而
    為判決。
二、原告起訴主張：伊為門牌號碼基隆市○○區○○街000巷00○0號2
    樓房屋（即基隆市○○區○○段000○號建物）之所有權人，伊與
    被告前於民國109年11月10日簽訂租賃契約，約定租期1年（
    即109年11月10日起，至110年11月16日止），每月租金約定
    為新臺幣（下同）9,500元，於每月17日給付。惟被告未依
    約給付租金，經扣抵擔保金之後，至起訴時已積欠租金逾4
    月以上，積欠之租金經核算達49,000元；又未給付109年11
    月至5月間之電費共計299元、水費共計330元。被告屢經催
    討，均置之不理，又經伊寄發存證信函告知將終止租約，但
    被告仍不出面，爰依民法第767條第1項規定請求被告遷讓返
    還系爭房屋，並依租賃契約之法律關係及不當得利法律關係
    請求被告給付所積欠之租金及相當於租金之不當得利。又聲
    明：⑴被告應將坐落於門牌號碼基隆市○○區○○街000巷00○0號
    2樓之房屋全部遷讓返還原告，及給付租金49,000元，并自1
    10年3月2日起至遷讓之日止按月賠償9500元；⑵願供擔保請
    准宣告假執行；⑶訴訟費用由被告負擔。
三、被告經合法通知（經本院寄送至上開租賃物門牌號碼之民事
    起訴狀暨開庭通知書之送達證書上有被告本人之簽名），未
    於言詞辯論期日到場，亦未提出書狀作何聲明或陳述。
四、本院之判斷：
  ㈠按當事人對於他造主張之事實，於言詞辯論時不爭執者，視
    同自認。但因他項陳述可認為爭執者，不在此限。當事人對
    於他造主張之事實，已於相當時期受合法之通知，而於言詞
    辯論期日不到場，亦未提出準備書狀爭執者，準用第1項之
    規定，為民事訴訟法第280條第1項、第3項前段所明文。原
    告主張之前揭事實，業據其提出與所述相符之系爭房屋租賃
    契約書（下稱系爭契約）、系爭房屋建物所有權狀、郵局11
    0年3月2日存證信函（基隆百福郵局存證號碼：000019號）
    、基隆市七堵區調解委員會調解不成立證明書、兩造間之通
    訊軟體LINE對話紀錄、被告身分證正反面等件影本為證，本
    院寄送本件相關訴訟文書至系爭房屋，亦經被告簽名收受，
    有本院送達證書存卷可參，亦堪認系爭房屋仍在被告之占有
    ，且揆諸前揭法文所示，堪認被告已自認原告之主張為真實
    。是本院審酌上開事證，自堪信原告主張為真實可採。
  ㈡按承租人租金支付有遲延者，出租人得定相當期限，催告承
    租人支付租金，如承租人於其期限內不為支付，出租人得終
    止契約。租賃物為房屋者，遲付租金之總額，非達2個月之
    租額，不得依前項之規定，終止契約。其租金約定於每期開
    始時支付者，並應於遲延給付逾2個月時，始得終止契約，
    民法第440條第1項、第2項分別定有明文。次按出租人非因
    左列情形之一，不得收回房屋……三、承租人積欠租金額，除
    擔保金抵償外，達2個月以上時，土地法第100條第3款亦有
    明定。然土地法第100條係就出租人得收回租賃房屋之事由
    所為之規定，與民法第440條第1項出租人定期催告承租人支
    付租金之規定，乃屬二事。故出租人基於土地法第100條第3
    款承租人欠租之事由收回房屋，仍應依民法第440條第1項規
    定，對於支付租金遲延之承租人定相當期限催告其支付（最
    高法院105年度台上字第1841號判決意旨參照）。本件被告
    自始除給付押租保證金相當於1個月之租金（見系爭契約第5
    條）外，即未曾給付租金；原告並已於110年3月2日以存證
    信函定期催告被告給付，惟被告仍未於原告所限期限（5日
    內)給付租金，則系爭房屋租賃契約於110年3月7日即已發生
    合法終止之效力。由上可知，兩造間之租賃契約既已合法終
    止，則原告依租賃物返還請求權、所有物返還請求權，請求
    被告遷讓返還系爭房屋，並依租金給付請求權及不當得利給
    付請求權，請求被告給付積欠之租金暨相當於租金之不當得
    利，應有理由。
  ㈢再按所有人對於無權占有或侵奪其所有物者，得請求返還之
    。承租人於租賃關係終止後，應返還租賃物；租賃物有生產
    力者，並應保持其生產狀態，返還出租人，民法第767條第1
    項前段、第455條分別定有明文。查原告已於110年3月7日終
    止系爭租賃契約，業經本院認定如前，被告於系爭租賃契約
    終止後，仍繼續使用系爭建物，即屬無權占有，揆諸前揭規
    定，被告自應返還系爭建物予原告。
  ㈣依系爭契約第3條、第4條、第5條之約定：租金為每月9,500
    元，應於每月17日以前繳納，被告應於訂約時，交付押租金
    9,500元予原告等語，有系爭契約存卷可按。又押租金在擔
    保承租人租金之給付及租賃契約之履行，故租賃關係消滅後
    ，承租人如有欠租或其他債務不履行時，其所交付之押租金
    ，發生當然抵充之效力（最高法院108年度台上字第128號判
    決意旨參照）。查被告除相當於1個月租金之押租保證金外
    ，並未依約定按期給付租金，是自109年11月17日起至110年
    3月7日間，被告積欠之租金期間為3月又19日，核算後之金
    額應為25,017元（計算式：9,500元／月3月＝28,500元；9,5
    00元／月19／30月＝6,017元【元以下四捨五入】；兩者相加
    為34,517元，扣除原已給付之押租保證金9,500元予以抵充
    後則為25,017元）。從而，原告依系爭租賃契約之約定，請
    求被告給付積欠之租金25,017元，即為有據；逾此範圍之請
    求，難認可採。
  ㈤末按無法律上之原因而受利益，致他人受損害者，應返還其
    利益。雖有法律上之原因，而其後已不存在者，亦同，民法
    第179條定有明文。又無權占有他人房屋，可能獲得相當於
    租金之利益，為社會通常之觀念（最高法院106年度台上字
    第326號判決意旨參照）。查系爭契約已於110年3月7日終止
    ，被告占有使用系爭建物之原因，其後已不存在，卻自110
    年3月8日起仍繼續占有使用系爭建物，核係無權占有，並因
    而受有相當於租金之不當得利，致原告受有損害，是原告依
    不當得利之規定請求被告應自110年3月8日起至遷讓返還系
    爭建物之日止，按月給付原告9,500元相當於租金之不當得
    利，即屬有據；逾此範圍之請求（自110年3月2日起算），
    同難認可採。
五、綜上所述，原告依民法第767條第1項前段、第455條規定，
    請求被告應將系爭建物全部騰空並遷讓返還予原告；依系爭
    租賃契約第3條約定，請求被告給付所積欠之109年11月17日
    起至110年3月7日間之租金25,017元；依民法第179條規定，
    請求被告應自110年3月8日起至遷讓返還系爭建物之日止，
    按月給付原告9,500元相當於租金之不當得利，均有理由，
    應予准許。逾此範圍之請求，即屬無據，應予駁回。
六、本件係民事訴訟法第427條第2項第1款因建築物定期租賃關
    係所生之爭執涉訟，本院為被告敗訴判決部分，應依同法第
    389條第1項第3款規定，職權宣告假執行；又本院斟酌本件
    係適用簡易訴訟程序之案件，僅能上訴至第二審，參考各級
    法院辦案期限實施要點，第二審簡易程序審判案件之辦案期
    限為2年，以此推估，本判決第1項因被告免為假執行致原告
    假執行延宕之期間應為2年，因此原告延後2年（即24個月）
    使用收益系爭房屋所受之損害，應為上開期間之租金合計22
    8,000元（計算式：9,500元／月24月＝228,000元），爰酌定
    相當擔保金額准許之，併依職權酌定相當擔保金額，准被告
    預供擔保後，得免為假執行。原告雖陳明願供擔保聲請假執
    行，惟其聲明僅促使法院職權發動，爰就其勝訴部分不另為
    假執行准駁之諭知；至原告敗訴部分，其假執行聲請已失依
    據，應併駁回。
七、本件事證已臻明確，兩造所提其餘攻擊防禦方法及舉證，經
    審酌後，核與判決結果均不生影響，爰均不再予逐一論述。
據上論結，本件原告之訴為一部有理由、一部無理由，依民事訴
訟法第436條第2項、第385條第1項前段、第79條、第87條第1項
、第389條第1項第3款，判決如主文。
中　　華　　民　　國　　110 　年　　12　　月　　29　　日
                  基隆簡易庭法　官　李謀榮　　　　　
以上正本係照原本作成。
對於本件判決如有不服，應於收受送達後20日內向本院提出上訴
書狀，上訴於本院合議庭，並按他造當事人之人數附具繕本。如
委任律師提起上訴者，應一併繳納上訴審裁判費。
中　　華　　民　　國　　110 　年　　12　　月　　29　　日
                            書記官　鄭又綾